臺灣板橋地方法院民事判決　　　　　　　95年度訴字第2368號
原　　　告　乙○○
被　　　告　丙○○
　　　　　　　　　　　　號
訴訟代理人　郭蕙蘭律師
複代理人　　甲○○
上列當事人間請求侵權行為損害賠償事件，原告提起刑事附帶民
事訴訟（95年度簡附民字第59號），經本院於中華民國96年1 月
16日言詞辯論終結，判決如下：
    主  文
被告應給付原告新臺幣陸萬元，及自民國九十五年五月二十六日
起至清償日止，按年息百分之五計算之利息。
原告其餘之訴駁回。
訴訟費用由被告負擔十分之六；餘由原告負擔。
本判決第一項得假執行。
原告其餘假執行之聲請駁回。
    事實及理由
壹、程序方面：按訴狀送達後，原告不得將原訴變更或追加他訴
    。但有擴張或減縮應受判決事項之聲明者，不在此限。民事
    訴訟法第255 條第1 項第3 款定有明文。本件原告起訴時請
    求被告等應給付原告新臺幣（下同）3,000,000 元及自起訴
    狀（即民國【下同】95年5 月26日）起至清償日止按週年5%
    計算之利息。嗣減縮其請求為被告等應給付原告100,000 元
    ，及自95年5 月26日起至清償日止按週年5%計算之利息。核
    原告所為減縮請求金額之聲明，合於民事訴訟法第255 條第
    1 項第3 款規定，應予准許，合先敘明。
貳、當事人之主張：
一、原告起訴主張：兩造為夫妻，被告於95年3 月19日上午11時
    許，在臺北縣永和市○○路193 巷4 弄14之2 號住處，因細
    故與原告起爭執，竟基於傷害人之身體之犯意，徒手毆打原
    告，致原告受有左前臂撓尺骨骨折、胸部及上下肢多處挫傷
    之傷害，此部分並業經本院刑事庭以95年度簡字第2861號判
    決判處被告拘役20日，如易科罰金以300 元確定在案。衡諸
    被告所為，不僅傷害原告之身體、健康，亦使原告精神上受
    有莫大痛苦，原告爰依民法侵權行為之法律關係，提起本件
    訴訟等語，並聲明求為判決：被告應給付原告100,000 元及
    自起訴狀繕本送達翌日起至清償日止，按年息5%計算之利息
    ，並願供擔保，請准宣告假執行。
二、被告則以：被告之前即因受不了原告日日以瑣事、細故事疲
    勞轟炸，被告因不堪其擾，乃與原告協議分居，95年3 月19
    日上午11時許，因原告又至被告住處，以要求被告給其金錢
    、離婚、兒子因債避居大陸及孫子問題等細故，被告大加咆
    哮，被告始一時情緒失控，徒手毆傷原告。查此次發生肢體
    衝突當時之情況，原告前往挑釁亦與有過失，原告請求之慰
    撫金過高請求減等語，資為抗辯，並聲明求為判決：原告之
    訴駁回。
、本院之判斷：
一、原告主張被告於95年3 月19日上午11時許，因細故動手毆打
    原告，造成原告受有左前臂撓尺骨骨折、胸部及上下肢多處
    挫傷之傷害等情，被告除抗辯原告就傷害部分所生之損害與
    有過失及原告請求之慰撫金均過高，應予酌減外，其餘並不
    爭執，並有本院95年度簡字第2861號刑事簡易判決及臺灣板
    橋地方法院檢察署檢察官95年度偵字第11360 號聲請簡易判
    決處刑書各1 份附卷可稽，且經本院依職權調閱上開家暴傷
    害案件偵審卷宗查明無訛，應認為屬實。是以本件兩造之爭
    執要旨，厥為(一)被告抗辯就因傷害所生之損害，原告與有過
    失，是否可採？(二)原告請求之慰撫金是否過高？
二、按因故意或過失，不法侵害他人之權利者，負損害賠償責任
    。故意以背於善良風俗之方法，加損害於他人者亦同。違反
    保護他人之法律，致生損害於他人者，負賠償責任。但能證
    明其行為無過失者，不在此限；又不法侵害他人之身體、健
    康、名譽、自由、信用、隱私、貞操或不法侵害其他人格法
    益而情節重大者，被害人雖非財產上之損害，亦得請求賠償
    相當之金額，民法第184 條、第195 條第1 項前段分別定有
    明文。查原告主張被告有上揭侵權行為事實，既經認定，揆
    諸上開法條規定，原告自得就其所受損害向被告請求賠償。
    經查：原告主張因被告之傷害行為，除受有左前臂撓尺骨骨
    折、胸部及上下肢多處挫傷之傷勢外，精神上亦受有莫大痛
    苦，爰請求精神損害賠償100,000 元等語。參酌原告係因細
    故與被告發生爭吵後，而遭到被告毆打，就原告為一健全人
    格之成年人而言，於其精神上亦難謂無造成痛苦，自受有損
    害。茲本院審酌兩造之身分、地位，即原告不識字，名下無
    任何財產且現亦無工作；而被告現領取退休金維生，名下亦
    無不動產，有本院依職權調取稅務電子閘門財產所得調件明
    細表在卷可稽，以及被告侵害原告造成原告受傷害之程度等
    一切情狀，認原告請求精神慰撫金100,000 元尚屬過高，應
    予核減為60,000元，始為允適。
三、次按民法第217 條第1 項規定：「損害之發生或擴大，被害
    人與有過失者，法院得減輕賠償金額，或免除之。」此即過
    失相抵，乃係指損害之發生或擴大，被害人與有過失而言。
    亦即被害人之過失行為與加害人之加害行為共同成立同一損
    害，或加害行為之損害發生後，因被害人之過失行為，致其
    損害擴大，是必被害人有過失，方有過失相抵原則之適用。
    又所謂被害人與有過失係指被害人能盡善良管理人之注意，
    即可避免其損害之發生或擴大，乃竟不注意，致有損害發生
    或擴大之情形而言。查本件縱令被告抗辯渠所以會打原告耳
    光，乃係因原告至被告住處向原告索取金錢等細故而起爭執
    ，雙方就吵起來，方一時衝動動手打了原告等語屬實，亦難
    認原告有何應盡善良管理人注意義務而竟不注意之情事，自
    難認原告有何過失。此外，參酌上開說明，亦不能認被害人
    所受損害係自行招致而與有過失至明，是被告抗辯原告與有
    過失云云，並不足採。
四、從而，原告依據侵權行為法律關係，請求被告賠償60,000元
    及自起訴狀繕本送達翌日即95年5 月26日起至清償日止，按
    年息5%計算之利息，為有理由，應予准許；逾此部分之請求
    ，為無理由，應予駁回。
五、因本案事證已臻明確，兩造其餘主張、陳述及所提之證據暨
    攻擊防禦方法，經本院審酌後，認與本案判斷結果無影響，
    均毋庸再予一一審酌，附此敘明。
六、假執行宣告部分：本件所命給付之金額或價額未逾500,000
    元之判決，爰依民事訴訟法第389 條第1 項第5 款之規定，
    應依職權宣告假執行。至原告聲請假執行，其中敗訴部分因
    無所附麗，應予駁回。
七、結論：本件原告之訴為一部有理由，一部無理由，依民事訴
    訟法第79條、第389 條第1 項第5 款，判決如主文。
中　　華　　民　　國　　96　　年　　1 　　月　　30　　日
                      民事第二庭    法　官　潘  長  生
以上正本，係照原本作成。
如對本判決上訴，須於判決送達後20日內向本院提出上訴狀
中　　華　　民　　國　　96　　年　　1 　　月　　30　　日
                                書記官　許 清 琳
